臺灣臺中地方法院刑事判決　　　　　　　95年度易字第3464號
公　訴　人　臺灣臺中地方法院檢察署檢察官
被　　　告　甲○○
上列被告因詐欺案件，經檢察官提起公訴（95年度偵緝字第2101
號），本院判決如下：
    主    文
甲○○連續犯詐欺取財罪，處有期徒刑陸月，如易科罰金，以銀
元參佰元即新台幣玖佰元折算壹日。
    犯罪事實及理由
一、甲○○基於意圖為自己不法所有之概括犯意，於民國（下同
    ）94年（起訴書誤植為95年，經檢察官當庭更正）5 月25日
    ，以其持用之門號0000000000電話，發簡訊至友人乙○○之
    行動電話，向乙○○詐稱其在大陸，需借款新台幣（下同）
    5 萬元，以解決迎娶大陸新娘事宜，因人在大陸無法提領20
    萬元之票款，返台後，即可還款，致乙○○陷於錯誤，信以
    為真而轉帳5萬元至甲○○指定之帳戶。復於同年6月3 日向
    乙○○詐稱因入關時遭海關拘留，需借款5 萬元，將以上開
    票款返還，乙○○不疑有他，信以為真，分別轉帳3萬元、2
    萬元至甲○○指定之帳戶。嗣因張宏場遲未依約返還，始知
    受騙。
二、按現行刑事訴訟法為保障被告之反對詰問權，排除具有虛偽
    危險性之傳聞證據，以求實體真實之發見，於該法第159 條
    第1 項明定被告以外之人於審判外之言詞或書面陳述，除法
    律有規定者外，不得作為證據。而刑事訴訟法第159條之1至
    159條之4有傳聞法則之例外規定，且被告以外之人於審判外
    之陳述，雖不符前4 條之規定，而經當事人於審判程序同意
    作為證據，法院審酌該言詞陳述或書面陳述作成時之情況，
    認為適當者，亦得為證據；當事人、代理人或辯護人於法院
    調查證據時，知有第159條第1項不得為證據之情形，而未於
    言詞辯論終結前聲明異議者，視為有前項之同意，刑事訴訟
    法第159條之5定有明文。本件檢察官、被告並未就被告以外
    之人於審判外之陳述有所爭執，且迄於言詞辯論終結前，均
    未主張有刑事訴訟法第159條第1項不得為證據之情形，是應
    認已同意作為證據，且經本院審酌後，認無不適當之情形，
    應認均有證據能力，合先敘明。
三、訊據被告甲○○固坦承以上開理由向告訴人乙○○借款10萬
    元，惟矢口否認有何詐欺取財犯行，辯稱：伊係以真實身分
    向告訴人借款，會以上開理由向告訴人借款，是想如此告訴
    人才會出借，伊已償還6千元云云。經查：
  (一)證人乙○○於94年5月25日及同年6月3 日，因被告以人在大
    陸迎娶新娘急需5萬元及遭海關扣留急需5萬元為由，向證人
    乙○○借款，致其信以為真，而將共計10萬元之款項存入被
    告指定之帳戶等情，業經證人乙○○證述甚詳，且據被告供
    承不諱，復有被告傳給證人乙○○之簡訊照片及證人乙○○
    之存摺影本在卷可稽（見他字卷第7-11頁、第20- 21頁），
    堪信為真實。
  (二)被告於94年5 月17日出境，同年月20日入境，直至同年10月
    22日才又出境，並於同年月30日入境，有被告之護照影本及
    法務部─入出境資訊連結作業查詢結果在卷可憑（見本院卷
    第73- 74頁、偵緝卷第21頁），且被告亦自承並無遭海關扣
    留之事，因恐告訴人不願借款，才以該理由向告訴人借款，
    則被告係以不實之理由向告訴人借款甚明。
  (三)按刑法第339條第1項詐欺罪之成立，以意圖為自己或第三人
    不法所有，以詐術使人將本人或第三人之物交付為要件。故
    加害者如有不法取得財物之意思，實施詐欺行為，被害者因
    此行為陷於錯誤而為財產上之處分，受其損害，即應構成該
    罪（最高法院80年度台非字第301 號判決意旨參照）；又刑
    法上之詐欺罪與民事上之債務不履行，於客觀上雖均屬債務
    人未履行債務之社會事實，然二者間之區別，即在於債務人
    之不履行債務，其主觀上是否具有可歸責之惡性。查被告並
    未於94年5月25日前往大陸，竟向告訴人謊稱人在大陸需款5
    萬元，因人在大陸無法提領20萬元之票款，返台後，會以領
    得之票款清償，而向告訴人借款，同年6月3日於前債未償之
    情形下，因恐告訴人不願再出借款項，遂以遭海關扣留需款
    為由，向告訴人借款5 萬元，並承諾以領得之票款清償，然
    事實上被告並未持有該20萬元之支票，已經被告供承在卷，
    且被告於取得借款後，事隔近2年，直至本院96年4月27日開
    庭審理前才清償6 千元予告訴人，其有詐欺取財之故意，堪
    以認定。
  (四)綜上所述，被告所為之辯解，顯係事後卸責之詞，不足採信
    ，本件事證明確，被告犯行堪以認定。
四、按被告行為後，刑法施行法增訂第1條之1，將罰金單位改為
    新台幣，並將刑法分則未經修正而條文定有罰金者，其罰金
    數額提高為30倍，惟因原本刑法第339 條罰金之單位為銀元
    ，與新台幣折算比例為3比1，復因罰金罰鍰提高標準條例第
    1 條之適用，罰金數額業已提高10倍，因而實際上所得科處
    罰金之總數，固未提高，惟刑法第33條第5 款業經修正，罰
    金最低額由銀元1元以上，修正為新台幣1千元以上，以百元
    計算之，因之刑法分則條文中有罰金刑者，其罰金之最低額
    業經修正為新台幣1 千元以上，經比較新舊法之規定，應以
    行為時法有利於被告。又被告行為後，刑法第56條連續犯之
    規定，業經修正刪除，並於95年7月1日起施行，此雖非犯罪
    構成要件之變更，但顯已影響行為人刑罰之法律效果，自屬
    法律有變更，依新法第2條第1項規定，經比較修正前、後之
    規定，應適用行為時法即修正前刑法第56條規定，論以連續
    犯。
五、核被告所為，係犯刑法第339條第1項之詐欺取財罪。被告先
    後二次犯行，時間緊接，犯罪構成要件相同，顯係基於概括
    犯意反覆為之，為連續犯，應依修正前刑法第56條規定，論
    以一罪，並加重其刑。又被告行為後，刑法第41條第1 項前
    段規定，亦同時修正並公布，將易科罰金之折算標準提高為
    以新台幣1千元、2千元或3千元折算1日，而依行為時罰金罰
    鍰提高標準條例第2 條（現已刪除）及刑法易科罰金之規定
    ，應以新台幣900元折算1日，經比較修正前、後之規定，修
    正後之規定並未較有利於行為人，應適用行為時法定其易科
    罰金之折算標準。爰審酌被告犯罪之動機、手段、與被害人
    之關係、被害人所受之損害及被告犯後否認犯行，態度不佳
    等一切情狀，量處如主文所示之刑，並諭知易科罰金之折算
    標準。
據上論斷，應依刑事訴訟法第299條第1項前段，刑法第2條第1項
、第339條第1項、第56條（修正前）、第41條第1 項前段（修正
前）、第33條第5款（修正前），罰金罰鍰提高標準條例第1條前
段、第2條（修正前），判決如主文。
本案經檢察官丙○○到庭執行職務
中　　華　　民　　國　　96　　年　　5 　　月　　11　　日
                  刑事第八庭  審判長法  官  林慧英
                                    法  官  陳慧珊
                                    法  官  簡源希
上正本證明與原本無異。
如不服本判決，應於送達後10日內向本院提出上訴狀（須附繕本
），上訴於臺灣高等法院臺中分院。
                                　　書記官  廖碩薇
中　　華　　民　　國　　96　　年　　5 　　月　　11　　日
附錄論罪科刑法條
刑法第339條
意圖為自己或第三人不法之所有，以詐術使人將本人或第三人之
物交付者，處5年以下有期徒刑、拘役或科或併科1千元以下罰金
。
以前項方法得財產上不法之利益或使第三人得之者，亦同。
前二項之未遂犯罰之。
